最高法院民事裁定　　　　　　　　　　　　　　　　九十三年度台抗字第四八六號
　　抗　告　人　乙○○
　　　　　　　　蕭達營
　　　　　　　　蕭達鴻
　　　　　　　　丙○○
　　　　　　　　蕭淑華
　　　　　　　　蕭金花
　　　　　　　　蕭凱文
　　　　　　　　蕭佳代
　　兼 右八 人
　　代　理　人　甲○○
右抗告人因渠等被繼承人蕭佛助於與相對人唐榮鐵工廠股份有限公司間請求侵權行為
損害賠償事件之第二審程序中死亡，聲明承受訴訟，對於中華民國九十一年七月三日
台灣高等法院台南分院裁定（八十九年度重上更(七)字第二八號），提起抗告，本院裁
定如下：
    主  文
抗告駁回。
抗告訴訟費用由抗告人負擔。
    理  由
按當事人死亡，非其繼承人、遺產管理人或其他依法令應續行訴訟之人，不得聲明承
受訴訟，此觀民事訴訟法第一百六十八條規定即明。又法院認承受訴訟之聲明為無理
由者，應以裁定駁回之，同法第一百七十七條第二項亦定有明文。本件原法院以：第
一審原告蕭佛助於第二審程序中之民國七十三年七月三日死亡，抗告人乙○○、蕭達
營、蕭達鴻、丙○○、蕭淑華、蕭金花、蕭凱文、蕭佳代（下稱乙○○等八人）為蕭
佛助之繼承人，固有戶籍謄本、繼承系統表可稽，惟乙○○等八人在蕭佛助死亡後之
二個月法定期間內，先後於七十三年八月二十三日、同年月二十八日、同月三十日向
台灣高雄地方法院聲明拋棄繼承權在案（七十三年度繼字第五０「蕭佳代部分」、五
一「乙○○、蕭達營、蕭達鴻、蕭淑華、蕭凱文部分」、五三「蕭金花部分」號），
有該法院九一高貴民忠行字第一四二八二號函附之相關物證足憑，而丙○○則於七十
三年九月一日向其他繼承人蕭博智、蕭博仁、蕭博信、蕭博禮聲明拋棄繼承權，亦有
繼承權拋棄書可證，是乙○○等八人已喪失對於蕭佛助之繼承權，渠等具狀聲明承受
蕭佛助之本件訴訟，自屬無據。又抗告人甲○○主張其係蕭佛助之遺囑執行人，無非
是以蕭佛助於七十年八月八日經法院公證之協議書為依據，但該協議書係以「首開委
任契約，均以甲方（蕭佛助）能就委任之事件中獲得實際利益為任務完畢……首開委
任契約，其內容關於有利乙方（甲○○）之一切約定，均繼續有效」「甲方除應出具
委任書，委任乙方所代選之律師為首開委任契約所委辦事件之民事特別委任之訴訟代
理人外，并應與該律師密切合作，獲得勝訴」「甲方於委辦事項，勝訴確定或獲得實
際利益時，首開委任契約所約定之酬金，甲方保證如約履行給付，并保證就該事件所
得，該酬金優先受償」「甲方對乙方代選接辦之律師，不論乙方代選定之律師為何人
，甲方均予同意，不得對之表示異議」為主要內容，而由此內容以觀，甲○○應僅係
就本件合建房屋紛爭辦理有關民、刑事訴訟之受任人，並非蕭佛助指定之遺囑執行人
至明，故甲○○本於蕭佛助之遺囑執行人身分，具狀聲明承受訴訟，亦屬無據。因而
裁定駁回抗告人之承受訴訟聲明，經核於法無違。查原裁定縱未援引「民事特別委任
刑事自訴代理以取得利益為任務完畢，所得之總金額百分之三十為委任人所得，餘充
酬金及交際應酬費用」，對於上開協議書並非指定甲○○為蕭佛助之遺囑執行人，亦
無影響。且民法第一千一百七十四條所定繼承人拋棄其繼承權之對象，於七十四年六
月三日修正公布前，除法院或親屬會議外，亦得向其他繼承人為之，此觀該條修正前
規定即明，原裁定以丙○○向蕭佛助之其他繼承人蕭博智、蕭博仁、蕭博信、蕭博禮
聲明拋棄繼承權，已生效力，並無違誤。其餘抗告意旨，仍執陳詞，指摘原裁定不當
，聲明廢棄，非有理由。
據上論結，本件抗告為無理由。依民事訴訟法第四百九十五條之一第一項、第四百四
十九條第一項、第九十五條、第七十八條，裁定如主文。
中　　　華　　　民　　　國　　九十三　　年　　　六　　　月　　 三十 　　日
                              最高法院民事第八庭
                                  審判長法官  許　朝　雄
                                        法官  謝　正　勝
                                        法官  鄭　玉　山
                                        法官  吳　麗　女
                                        法官  陳　國　禎
      右正本證明與原本無異
                                              書  記  官
中　　　華　　　民　　　國　　九十三　　年　　　七　　　月　　 十五 　　日
                                                                        Ｍ
